【裁判字號】    97,易,4073
【裁判日期】    971114
【裁判案由】    毒品危害防制條例
【裁判全文】
臺灣臺中地方法院刑事判決              97年度易字第4073號
公  訴  人  臺灣臺中地方法院檢察署檢察官
被      告  乙○○
上列被告因毒品危害防制條例案件，經檢察官提起公訴（97年度
毒偵字第4050號），被告就被訴事實為有罪之陳述，經本院裁定
由受命法官獨任進行簡式審判程序，並判決如下：
    主    文
乙○○施用第二級毒品，處有期徒刑伍月，如易科罰金，以新臺
幣壹仟元折算壹日。
    犯罪事實
一、乙○○前於民國88年間因施用毒品案件，經本院以88年度訴
    字第1838號判處應執行有期徒刑1年2月確定後，又於90年間
    因偽造文書及施用毒品案件，經本院以90年度易字第1589號
    及第1617號判處有期徒刑4 月及6 月確定，嗣經本院裁定其
    應執行有期徒刑9 月確定，並與上開案件接續執行，而於92
    年3 月6 日縮短刑期假釋付保護管束出監，原應於92年11月
    4 日假釋期滿，然其後復經撤銷假釋而入監執行殘刑有期徒
    刑7 月29日，且與其於92年間所犯毒品案件經判處有期徒刑
    1 年4 月部分併予執行，迨至99年6 月14日始執行完畢（未
    構成累犯）。其於87年間因施用毒品案件，經本院裁定送觀
    察、勒戒後，因無繼續施用毒品之傾向，經臺灣臺中地方法
    院檢察署檢察官以87年度偵字第23356 號為不起訴處分確定
    ，惟於88年間再因施用毒品案件，經本院以88年度毒聲字第
    3791號裁定送觀察、勒戒後，因有繼續施用傾向，復依本院
    88年度毒聲字第5491號裁定令入戒治處所施以強制戒治，再
    經本院裁定停止戒治，撤銷停止戒治並令入戒治處所施以強
    制戒治，再予停止戒治並命所餘期間付保護管束，而於91
    年4 月19日保護管束期滿而強制戒治執行完畢。惟其於前開
    強制戒治執行完畢5 年內之92年間，再犯施用毒品案件，經
    本院以92年度易字第2549號判決判處有期徒刑1 年4 月確定
    。詎其上開強制戒治保護管束期滿執行完畢釋放後5 年內，
    再犯上開施用毒品罪，並經判刑確定後，仍不知戒絕毒癮，
    猶基於施用第二級毒品甲基安非他命之犯意，於97年6 月16
    日上午11時許，在其位於臺中縣豐原市○○路○ 段747 號之
    住處內，以將第二級毒品甲基安非他命置放於玻璃球吸食器
    內以火加熱燒烤後，再以口鼻吸食煙霧之方式，施用第二級
    毒品甲基安非他命1 次。嗣同日晚上八時許，在臺中市○○
    區○○路3 段101 號前，因形跡可疑而遭警盤查，並經其同
    意採集其尿液送驗，檢驗結果呈甲基安非他命陽性反應，始
    查悉上情。
二、案經臺中市警察局第六分局報請臺灣臺中地方法院檢察署檢
    察官偵查起訴。
    理  由
一、本件被告乙○○所犯係死刑、無期徒刑、最輕本刑為3 年以
    上有期徒刑以外之罪，其於準備程序就被訴事實為有罪之陳
    述，經本院告知簡式審判程序之旨，並聽取其與檢察官之意
    見後，認無不得或不宜改依簡式審判程序進行之情事，依刑
    事訴訟法第273 條之1 第1 項規定，裁定進行簡式審判程序
    ，合先敘明。
二、上開犯罪事實，業據被告於本院準備程序、審理中坦承不諱
    （見本院卷第13、14頁），且被告為警查獲後經員警採集其
    尿液送驗，檢驗結果確呈甲基安非他命陽性反應，有臺中市
    警察局第六分局毒品委託驗尿液代號與真實姓名對照表及中
    山醫學大學附設醫院檢驗科藥物檢測中心97年7 月3 日編號
    0000000 號尿液檢驗報告各1 紙附卷可憑（見警卷第8 、10
    頁）；又依文獻記載，施用甲基安非他命後24小時內，約有
    施用劑量之70% 由尿中排出，該毒品於尿液中排出之最長時
    限，受施用劑量、施用方式、個人體質及代謝情況等因素影
    響，因個案而異，一般可檢出之最長時間為甲基安非他命1
    至5 天等情，業經行政院衛生署管制藥品管理局90年5 月4
    日管檢字第93902 號函釋明確，足見被告之自白核與事實相
    符，應堪採信。本案事證明確，被告施用第二級毒品甲基安
    非他命各1 次之犯行，洵堪認定。
三、按施用第一、二級毒品為犯罪行為，毒品危害防制條例第10
    條定有處罰明文。故施用第一、二級毒品者，依前揭規定本
    應科以刑罰。惟基於刑事政策，對合於一定條件之施用者，
    則依同條例第20條、第23條之規定，施以觀察、勒戒及強制
    戒治之保安處分。現行毒品危害防制條例於92年7 月9 日修
    正公布，自93年1 月9 日施行，其中第20條、第23條將施用
    毒品之刑事處遇程式，區分為「初犯」及「五年內再犯」、
    「五年後再犯」。依其立法理由之說明：「初犯」，經觀察
    、勒戒或強制戒治後，應為不起訴處分或不付審理之裁定；
    經觀察、勒戒或強制戒治執行完畢釋放後，「五年內再犯」
    者，因其再犯率甚高，原實施之觀察、勒戒及強制戒治既已
    無法收其實效，爰依法追訴或裁定交付審理。至於經觀察、
    勒戒或強制戒治執行完畢釋放後，「五年後再犯」者，前所
    實施之觀察、勒戒或強制戒治已足以遮斷其施用毒品之毒癮
    ，為期自新及協助其斷除毒癮，仍適用「初犯」規定，先經
    觀察、勒戒或強制戒治之程式。從而依修正後之規定，僅限
    於「初犯」及「五年後再犯」二種情形，始應先經觀察、勒
    戒或強制戒治程式。倘被告於五年內已再犯，經依法追訴處
    罰，縱其第三次（或第三次以上）再度施用毒品之時間，在
    初犯經觀察、勒戒或強制戒治執行完畢釋放五年以後，已不
    合於「五年後再犯」之規定，且因已於「五年內再犯」，顯
    見其再犯率甚高，原實施觀察、勒戒或強制戒治，已無法收
    其實效，即應依該條例第10條處罰（最高法院95年度第7 次
    刑事庭會議決議參照）。查被告前於87年間因施用毒品案件
    ，經本院裁定送觀察、勒戒後，因無繼續施用毒品之傾向，
    由臺灣臺中地方法院檢察署檢察官以87年度偵字第23356 號
    為不起訴處分確定；又於88年間再因施用毒品案件，經本院
    裁定送觀察、勒戒後，因有繼續施用傾向，復經本院裁定令
    入戒治處所施以強制戒治，復經本院裁定停止戒治，撤銷停
    止戒治令入戒治處所施以強制戒治，再停止戒治命所餘期間
    付保護管束，而於91年4 月19日保護管束期滿而強制戒治執
    行完畢，又於強制戒治執行完畢5 年內之92年間，再犯施用
    毒品罪，經本院以92年度易字第2549號判決判處有期徒刑1
    年4 月確定等情，有臺灣臺中地方法院檢察署刑案資料查註
    紀錄表、全國施用毒品案件紀錄表及臺灣高等法院被告前案
    紀錄表各1 份在卷可參。是被告既於強制戒治執行完畢釋放
    後，5 年內再犯上開施用毒品罪，並經判決確定，則其犯本
    案施用毒品犯行之時間，雖距前述強制戒治執行完畢釋放後
    已逾5 年，揆諸首開說明，仍應依法論科。
四、按甲基安非他命係毒品危害防制條例第2 條第2 項第2 款所
    稱之第二級毒品，不得非法持有、施用。核被告所為，係犯
    毒品危害防制條例第10條第2 項之施用第二級毒品罪。又其
    持有第二級毒品後進而施用，其持有之低度行為，應為施用
    之高度行為所吸收，不另論罪。爰審酌被告於經觀察、勒戒
    及強制戒治處分後，仍未能戒絕其毒癮而再次施用毒品，足
    證前開保安處分措施已難矯治其惡性，惟念其於本次施用犯
    行距離上次犯行已隔數年，足見其毒癮尚非鉅大，及其犯罪
    後坦承犯行，所犯為自戕行為，暨考量其施用毒品之方式等
    一切情狀，量處如主文所示之刑，並衡以被告之智識、能力
    及家庭狀況等情（此見警卷調查筆錄受詢問人欄即明），諭
    知以1,000 元折算1 日之易科罰金折算標準，以示懲儆。
據上論斷，應依刑事訴訟法第273 條之1 第1 項、第299 條第1
項前段，毒品危害防制條例第10條第2 項，刑法第11條前段、第
41條第1 項，判決如主文。
本案經檢察官甲○○到庭執行職務。
中    華    民    國    97    年    11    月    14    日
                  刑事第十七庭  法  官  廖純卿
上正本證明與原本無異。
如不服本判決，應於收受送達後10日內向本院提出上訴書狀（應
敘述具體理由並附繕本）。
上訴書狀如未敘述理由，應於上訴期間屆滿後20日內補提理由書
於本院。
                                書記官  童秉三
中    華    民    國    97    年    11    月    14    日
附錄本案論罪科刑法條全文：
毒品危害防制條例第10條
施用第一級毒品者，處 6 月以上 5 年以下有期徒刑。
施用第二級毒品者，處 3 年以下有期徒刑。


司法院資訊處製作；財團法人民間司法改革基金會備份。
